【裁判字號】    95,簡上,380
【裁判日期】    951117
【裁判案由】    傷害
【裁判全文】
臺灣桃園地方法院刑事判決             95年度簡上字第380號
上  訴  人  臺灣桃園地方法院檢察署檢察官
被      告  乙○○
上列上訴人即被告因傷害案件，不服本院中華民國95年4 月12日
95年度壢簡字第346 號第一審簡易判決（聲請簡易判決處刑案號
：94年度偵字第11908 號）提起上訴，本院管轄之第二審合議庭
判決如下：
    主  文
上訴駁回。
    事  實
一、乙○○為聯星科技股份有限公司之負責人，甲○○曾受僱為
    該公司之員工。乙○○因為不滿甲○○未完成工作即離職，
    且轉任至同辦公室之其他同業公司，並認遭甲○○誤認為竊
    嫌，而有所不滿。嗣於民國94年3 月17日凌晨1 時許，在桃
    園縣中壢市○○○ 路11號前雙方偶遇，乙○○即上前向甲○
    ○質問上開情事，並基於傷害之犯意，徒手毆打甲○○，2
    人拉扯過程中均摔倒在地，因此導致甲○○受有手、膝均挫
    傷之傷害。案經甲○○訴由桃園縣政府警察局中壢分局報請
    臺灣桃園地方法院檢察署檢察官偵查後聲請簡易判決處刑。
二、案經甲○○訴由桃園縣政府警察局中壢分局報請臺灣桃園地
    方法院檢察署檢察官偵查後聲請簡易判決處刑。
    理  由
一、上開犯罪事實，業據被告乙○○迭於警詢、檢察官偵訊及本
    院第一審、第二審審理中均坦承不諱，核與證人即告訴人甲
    ○○指訴遭受傷害之情節相符，復經在場目擊案發經過之證
    人陳靜瑜於警詢、檢察官偵訊中證述明確，並有甲○○於94
    年3 月17日前往天晟醫院就診之診斷證明書影本1 紙在卷可
    資佐證，被告所犯傷害犯行，應堪認定。
二、
  (一)被告乙○○行為後，刑法施行法於95年6 月14日增訂第1 條
    之1 規定「中華民國九十四年一月七日刑法修正施行後，刑
    法分則編所定罰金之貨幣單位為新臺幣。九十四年一月七日
    刑法修正時，刑法分則編未修正之條文定有罰金者，自九十
    四年一月七日刑法修正施行後，就其所定數額提高為三十倍
    。但七十二年六月二十六日至九十四年一月七日新增或修正
    之條文，就其所定數額提高為三倍。」，於95年7 月1 日生
    效施行，刑法第277 條第1 項普通傷害罪定有罰金刑，但未
    於94年1 月7 日修正，自應於95年7 月1 日刑法修正施行後
    ，就其所定數額提高30倍，與被告行為時之罰金罰鍰提高標
    準條例第1 條前段、現行法規所定貨幣單位折算新臺幣條例
    第2 條之折算結果有所不同，而罰金刑之最低度刑，於刑法
    第33條第5 款修正後亦從1 元（銀元）以上提高為新臺幣1
    千元以上，以百元計算之，自屬科刑規範事項變更；而被告
    行為後，刑法第41條第1 項業於94年1 月7 日修正為「犯最
    重本刑為五年以下有期徒刑以下之刑之罪，而受六個月以下
    有期徒刑或拘役之宣告者，得以新臺幣一千元、二千元或三
    千元折算一日，易科罰金。但確因不執行所宣告之刑，難收
    矯正之效，或難以維持法秩序者，不在此限。」，於94年2
    月2 日公布，95年7 月1 日生效，且罰金罰鍰提高標準條例
    第2 條業已於95年4 月28日修正刪除，並於95年7 月1 日生
    效，其修正之結果已將修正前之銀元100 元、200 元、30 0
    元修正為新臺幣1000元、2000元、3000元，此項修正亦屬科
    刑規範事項之變更；本件被告所為普通傷害犯行有罰金刑、
    易科罰金折算標準等變更，經綜合與本件論罪科刑有關之一
    切情形加以比較結果，修正後之新法對被告並無較為有利，
    應以被告行為時即修正前之刑法為適用依據。
  (二)核被告乙○○所為，係犯刑法第277 條第1 項之普通傷害罪
    。原審引用刑事訴訟法第449 條第1 項前段，刑法第277 條
    第1 項、修正前刑法第41條第1 項前段、第74條第1 款，罰
    金罰鍰提高標準條例第1 條前段、修正前罰金罰鍰提高標準
    條例第2 條等規定，並審酌本件衝突起因，係因被告不滿甲
    ○○突然離職，且轉任至同辦公室之其他同業公司，而認遭
    背叛；又告訴人於被告表明和解之意後，仍堅決不願和解，
    並要求新臺幣（下同）20萬元之高額賠償，以致於和解無法
    成立；兼衡之告訴人所受之傷勢尚屬輕微，反而被告因此衝
    突受有更嚴重之傷勢（包括頭部外傷合併鼻樑擦傷、右肘擦
    傷、右膝、左膝擦傷），又被告自始至終坦承犯行，犯後態
    度良好、從無前科，品行、素行良好，並已於事後向財團法
    人創世社會福利基金會捐款1 萬元，有謝卡1 份在卷可稽等
    一切情狀，量處拘役10日，諭知易科罰金之折算標準，並認
    被告前未曾受有期徒刑以上刑之宣告，經此教訓後，應知所
    警愓而無再犯之虞，認以暫不執行刑罰為適當，併宣告緩刑
    2 年，其認事用法並無違誤，量刑亦稱妥適；告訴人以被告
    因細故即毆打告訴人，犯後未與告訴人和解及賠償告訴人損
    害，犯後態度不佳，原審量刑過輕為由請求檢察官提起本件
    上訴；惟按法官於有罪判決中，究應如何量處罪刑，為實體
    法賦予審理法官裁量之刑罰權事項，法官行使此項裁量權，
    自得依據個案情節，參諸刑法第57條所定各款犯罪情狀之規
    定，於該法定刑度範圍內，基於合義務性之裁量，量處被告
    罪刑；質言之，法官為此量刑之裁量權時，除不得逾越法定
    刑或法定要件外，尚應符合法規範之體系及目的，遵守一般
    有效之經驗及論理法則等法原則，亦即應兼顧裁量之外部及
    內部性，如非顯然有裁量逾越或裁量濫用之違法情事，自不
    得任意指摘為違法，此亦為最高法院歷年多起判例所宣示之
    原則（參見最高法院80年臺非字第473 號判例、75年臺上字
    第7033號判例、72年臺上字第6696號判例、72年臺上字第36
    747 號判例等），原審已就刑法第57條一切情狀均加以審酌
    ，且告訴人於本院第一審審理中自陳醫療費用約3 千餘元（
    原審卷第14頁），告訴人所提出之和解金額20萬元，遠超越
    其受傷所支出之醫療費用，而被告於警詢、偵查及本院第一
    審、第二審審理中均坦承犯行，並於與告訴人和解不成後，
    捐款1 萬元至財團法人創世社會福利基金會，且告訴人於本
    院第二審審理中亦表示被告沒有誠意，不要和解等情（本院
    95年8 月31日準備程序筆錄），自不得謂被告未依告訴人所
    要求之20萬元賠償，即認被告未與告訴人達成和解係犯後態
    度不佳，亦無由認定原審量刑有何失據之處，檢察官提起上
    訴請求撤銷原判決為無理由，應予駁回。
三、被告行為後，法律有變更者，依修正前刑法第2 條第1 項之
    規定，以適用裁判時法為原則，如行為時法有利於行為人，
    則例外適用行為時法；而依修正後刑法第2 條第1 項規定，
    以適用行為時法為原則，惟如裁判時法有利於行為人，則例
    外的適用裁判時法，即修正前刑法採「從新從輕原則」，修
    正後則採「從舊從輕原則」。以往實務見解，認原判決未及
    比較適用新舊法時，上訴後，雖比較結果以舊法有利於行為
    人，而原判決別無其他撤銷事由，仍應以此為由撤銷改判。
    惟修正後之規定係以適用行為時法為原則，因此原判決雖未
    及比較適用，然上訴本院第二審後，經比較新舊法，行為後
    之法律並非較有利於行為人，仍應適用行為時法即修正前刑
    法為適用法條之依據，則原判決適用行為時法即無不當，此
    部分自不構成撤銷之事由（最高法院95年度臺上字第3934號
    判決意旨參照），附此敘明。
據上論斷，應依刑事訴訟法第455 條之1 第1 項、第3 項、第36
8 條，判決如主文。
本案經檢察官徐文豪到庭執行職務。
中    華    民    國    95    年    11    月    17    日
                        臺灣桃園地方法院刑事第四庭
                              審判長法  官  黃斯偉
                                    法  官  張淑華
                                    法  官  蘇昭蓉
以上正本證明與原本無異。
不得上訴。
                                    書記官  韓若玉
中    華    民    國    95    年    11    月    17    日


司法院資訊處製作；財團法人民間司法改革基金會備份。
